【裁判字號】    97,訴,1879
【裁判日期】    980408
【裁判案由】    給付租金
【裁判全文】
臺灣高雄地方法院民事判決              97年度訴字第1879號
原      告  戊○○
訴訟代理人  甲○○
被      告  丁○○○
上當事人間請求給付租金事件，經本院於民國98年3 月25日言詞
辯論終結，判決如下：
    主      文
原告之訴及假執行之聲請均駁回。
訴訟費用由原告負擔。
    事實及理由
一、原告主張：被告於民國90年12月1 日向伊承租坐落高雄市苓
    雅區○○○路3 號旁之鐵架鐵皮屋（下稱系爭房屋），租金
    每月新台幣（下同）60,000元，雙方並於92年7 月1 日協議
    租期延長至97年12月31日止，且租金調降為55,000元。惟被
    告未經原告同意，自94年1 月起至4 月止，擅自調降租金為
    30,000元；再自94年5 月至97年2 月止，調整租金為35,000
    元，並於97年2 月29日搬遷他處，故被告自94年1 月起至4
    月止積欠租金220,000 元（計算式：550,00×4 ＝220,00 0
    ）；另被告自94年5 月起至97年2 月止，每月僅支付原告租
    金35,000元，每月租金較約定短少20,000元，共計680,000
    元。是故，被告合計積欠租金900,000 元，再以被告簽約時
    所交付之120,000 元押租金抵充積欠租金後，被告尚應給付
    伊780,000 元。爰依租賃契約之法律關係，訴請被告給付租
    金及遲延利息，提起本訴等情。並聲明：(一)被告應給付原告
    780,000 元，及自97年5 月12日起至清償日止，按週年利率
    5%計算之法定遲延利息。(二)願供擔保以代釋明，聲請宣告假
    執行。
二、被告則以：渠雖與原告訂立租約，但所承租者為坐落高雄市
    苓雅區○○○段2619地號土地（下稱系爭土地）而非系爭房
    屋，約定每月給付租金60,000元，並於92年7 月1 日起合意
    調降租金為55,000元。嗣因系爭土地為本院查封，兩造遂以
    口頭約定自94年1 月起，租金調降為每月30,000元，並自渠
    給付之押租金120,000 元中扣抵。又經兩造以口頭約定，自
    94年5 月1 日起，租金調為每月35,000元，直至97年2 月止
    ，渠每月均如期給付租金，並無積欠原告租金。倘原告不同
    意上開租金之約定，豈有略過94年1 月至同年4 月租金爭議
    ，而自94年5 月起至97年2 月止，每月受領渠所支付之租金
    35,000元等語，資為抗辯。並聲明：駁回原告之訴及假執行
    之聲請；如受不利之判決，願供擔保聲請宣告免為假執行。
三、兩造不爭執之事項及爭點：
  (一)不爭執事項：
  1.兩造於90年12月1 日訂立系爭租約，約定租賃期間為3 年（
    即自91年1 月1 日至93年12月31日止），租金每月60,000元
    ，押租金為120,000 元。兩造並於92年7 月1 日協議租期延
    長至97年12月31日，租金調為55,000元。嗣被告於97年2 月
    29日搬遷他處。
  2.被告自94年1 月1 日起至94年4 月30日止，未支付原告任何
    金額；另自94年5 月1 日起至97年2 月29日止，每月均支付
    原告35,000元。
  3.原告尚未退還被告押租金120,000元。
  (二)爭執事項：
  1.本件租賃契約出租人是否僅為原告1 人？抑或尚有訴外人潘
    坤明、潘昌明2 人？
  2.兩造是否曾合意自94年1 月1 日起，將租金調降為每月30,
    000 元，並從被告於簽約時所交付之押租金120,000 元中扣
    抵？
  3.兩造是否曾合意自94年5 月1 日起，將租金調降為每月35,
    000 元？
四、本院之判斷：
  (一)按數人負同一債務或有同一債權，而其給付可分者，除法律
    另有規定或契約另有訂定外，應各平均分擔或分受之，民法
    第271 條前段定有明文。查本件租賃契約係原告及原告之兄
    弟潘坤明、潘昌明共同與被告簽立，此觀租賃契約書係由原
    告及潘坤明、潘昌明同時簽名蓋章即明（見本院卷第50頁）
    ，且原告亦自承租賃時係3 人一同出租（見本院卷第106 頁
    ）。而租金之給付屬可分之債，揆諸前首揭法條意旨，自應
    由原告及潘坤明、潘昌明平均分受之。原告雖主張其受潘坤
    明及潘昌明之委任處理系爭租賃契約之相關事宜，得向被告
    請求全部之租金，並提出授權同意書為證（見本院卷第85頁
    ）。惟按委任契約，因當事人一方死亡而消滅，為民法第55
    0 條前段所明定，查潘坤明已於94年1 月30日死亡，有戶籍
    謄本在卷可稽（見本院卷第156 頁），其所有之租金債權應
    由其繼承人繼承，且其與原告間之委任關係因死亡而消滅。
    而原告未能證明其受有潘坤明繼承人之委任繼續處理催討租
    金等相關事宜，則原告請求被告給付潘坤明部分之租金，自
    屬無據。
  (二)查兩造於90年12月1 日訂立系爭租約，約定租賃期間為3 年
    （即自91年1 月1 日至93年12月31日止），租金每月60,000
    元，押租金為120,000 元。兩造並於92年7 月1 日協議租期
    延長至97年12月31日，租金調為55,000元等情，為兩造所不
    爭，並有租賃契約存卷可查，自堪認定。又被告自94年1 月
    1 日起至94年4 月30日止，未支付原告任何金額；另自94年
    5 月1 日起至97年2 月29日止，每月均支付原告35,000元等
    情，亦為兩造所不爭，並有陽信銀行支票存款歷史交易附卷
    可按（見本院卷第28頁以下），亦足認定。被告辯稱兩造曾
    協議調降租金為3 萬元並以押租金抵扣，抵扣完畢後又協議
    租金為35,000元，其均按期繳納等語，核與證人乙○○○於
    本院證稱：其為被告之友，有時會去被告之中古車行幫忙顧
    店，系爭土地租金剛開始是60,000元。因被告虧損，故與原
    告協議調降為55,000元，惟業績仍無起色，又接到法院拍賣
    系爭土地之公文，被告本欲結束營業，其建議被告再與原告
    談調降租金，後兩造協議每月30,000元，因怕系爭土地被拍
    賣放在原告處之押租金無法取回，故用抵扣方式，每月抵扣
    3 萬。嗣抵扣完畢，原告表示經他們家族開會，認為租金3
    萬太便宜，要改成35,000元，那時其在顧店，所以原告請其
    向被告轉達，被告就接受，因為被告沒有支票，還借用其支
    票給付租金，一次都開3 個月等語相符（見本院卷第102 頁
    ）。且自94年1 月至97年2 月長達3 年，被告給付之租金均
    未達原約定之55,000元，原告均未向被告提起訴訟或為其他
    催討租金之法律行動，足見被告抗辯兩造協議調降租金等語
    ，非屬無據。
  (三)原告雖主張其未曾同意調降租金，係被告於94年1 月至4 月
    欠繳租金4 個月後，自行將租金降為35,000元，若當初確曾
    協議調降租金為30,000元，被告於經營不善之情形下，不可
    能同意調升回35,000元，其曾打電話向被告催討租金，亦曾
    請訴外人丙○○向被告轉達催討租金之意云云。然原告主張
    曾打電話向被告催討租金乙節，為被告所否認，原告未能舉
    證以實其說，自難採信。又證人丙○○於本院審理中證稱：
    其曾替被告轉交支票與原告或原告之太太，但彼等從未向其
    說過租金有短少等語明確（見本院卷第105 頁），是原告主
    張曾請證人丙○○向被告表示租金短少云云，亦難信實。且
    被告若無力負擔租金或故意不履行租金債務債務，於94年5
    月後大可繼續積欠租金，何需於欠繳租金4 個月之後又自行
    恢復每月繳納35,000元近兩年？益徵原告主張兩造未曾協議
    調降租金之主張，難以採信。
  (四)原告另主張兩造前於92年7 月1 日協議租期延長至97年12月
    31日，租金調為55,000元時，曾在租賃契約上註明，但94年
    1 月及5 月時並未於契約上註明調降租金，且押租金係對於
    出租人之保障，原告豈有可能同意以押租金抵扣租金云云。
    然查租金之變更僅需兩造合意即可成立，不以簽立書面契約
    為要件，故兩造雖未再於租賃契約上註明，於變更租金之合
    意無影響。且當時系爭土地遭法院查封，為原告所自承（見
    本院卷第105 頁），則系爭土地是否會遭拍賣，尚難預料，
    被告是否確能持續租賃系爭土地，即陷入不確定之狀態，被
    告繼續承租自有其風險，況土地遭查封，足見原告無力清償
    其債務，於租賃契約終止時是否仍有資力返還押租金，被告
    難免有所疑慮，則兩造協議調降租金，並由已繳納之押租金
    抵扣，亦屬常情，原告據此主張兩造未協議調降租金，亦難
    採信。又原告主張被告曾寄送新興郵局第4060號存證信函自
    稱兩造係協議自94年1 月1 日起調降租金為35,000元，與訴
    訟中辯稱94年1 月至4 月調降為30,000元，94年5 月後又調
    升為35,000元等情前後矛盾，足見被告所稱調降租金為臨訟
    卸責之詞云云，雖提出新興郵局第4060號存證信函為證（見
    本院卷第87頁）。然此係因原告先前寄送與被告之新興郵局
    第2702號存證信函記載94年1 月起調降租金為35,000元，為
    被告撰寫存證信函回復原告之人隨之誤載為35,000元，業經
    被告陳明在卷（見本院卷第119 頁），並提出新興郵局第27
    02號存證信函為證（見本院卷第120 頁），參以證人等證詞
    及前開所述，足見被告辯解非屬無據。且細究該新興郵局第
    4060 號 存證信函所述內容，就94年1 月起調降租金及租金
    業已給付完畢等情，與被告於本件訴訟之陳述均屬相符，雖
    就94年1 月至4 月租金之數額誤載為35,000元，仍不能僅以
    此存證信函而認兩造間確無調降租金及以押租金抵扣之合意
    。
  (五)綜上所述，原告無權請求潘坤明部分之租金，且兩造間曾協
    議調降租金，被告復已按調降後之租金分別以押租金抵扣及
    交付支票而清償完畢，從而原告依租賃之法律關係請求被告
    給付積欠之租金共780,000 元，及自97年5 月12日起至清償
    日止，按週年利率5%計算之法定遲延利息，均無理由，應予
    駁回。原告之訴既經駁回，則其假執行之聲請即失所附麗，
    亦應予以駁回。
五、本件事證已臻明確，兩造其餘攻擊防禦方法及舉證，本院審
    酌後認對於判決結果均無影響，不再逐一贅述，附此敘明。
六、據上論結，本件原告之訴為無理由，依民事訴訟法第78條，
    判決如主文。
中    華    民    國    98    年    4     月    8     日
                  民事第四庭  審判長法  官  林玉心
                                    法  官  楊淑珍
                                    法  官  王奕勛
上為正本係照原本作成。
如不服本判決，應於送達後20日內，向本院提出上訴狀並表明上
訴理由，如於本判決宣示後送達前提起上訴者，應於判決送達後
10日內補提上訴理由書（須附繕本）。
中    華    民    國    98    年    4     月    8     日
                                    書記官   王資惠


司法院資訊處製作；財團法人民間司法改革基金會備份。
